臺灣板橋地方法院刑事判決　　　　　　 96年度簡上字第134號
上　訴　人　丙○○
即　被　告
　　　　　　甲○○
　　　　　　乙○○
上列上訴人即被告等因傷害案件，不服民國95年12月29日本院95
年度簡字第6848號第一審判決（聲請案號：95年度偵字第10009
號），提起上訴，本院管轄之第二審合議庭判決如下：
    主  文
上訴均駁回。
丙○○、甲○○、乙○○各緩刑貳年。
    事實
一、丙○○、甲○○、乙○○、林繼達均為嘉翔貨運公司之靠行
    車司機，丙○○與林繼達先於民國95年3 月1 日下午3 時40
    分許，在臺北縣土城市○○路○ 段266 號萊雅家飾用品股份
    有限公司內，因卸貨問題發生爭執，丙○○因而手部扭傷，
    嗣同日下午4 時許，甲○○、乙○○駕駛貨車赴上址，欲協
    助丙○○卸貨，林繼達適欲駕車離去，丙○○、甲○○、乙○○與林繼達復起爭執，丙○○、甲○○、乙○○竟共同基
    於傷害他人身體之犯意聯絡，持鐵棍毆打林繼達，致林繼達
    受有左側肱骨骨折之傷害。
二、案經林繼達訴由臺北縣政府警察局土城分局報請臺灣板橋地
    方法院檢察署檢察官偵查後，聲請簡易判決處刑。
    理由
一、訊據被告丙○○、甲○○、乙○○於本院審理時，均坦承前
    開犯行不諱，核與告訴人林繼達之指訴相符，復有天成醫院
    驗傷診斷書、承辦警員勤務紀錄、爭執現場草圖等附卷可稽
    ，是被告等之上揭自白應合於事實，洵屬可採。本件事證業
    臻明確，被告等犯行堪為認定，均應依法論科
二、按刑法施行法業於95年6 月14日增訂第1 條之1 ，並自同年
    7 月1 日施行，將刑法分則編所定罰金之貨幣單位均改為新
    臺幣，並將罰金數額分別提高為30倍或3 倍；另刑法於94年
    2 月2 日修正公布，並自95年7 月1 日施行。而新修正刑法
    第2 條第1 項規定：「行為後法律有變更者，適用行為時之
    法律。但行為後之法律有利於行為人者，適用最有利於行為
    人之法律。」即行為後法律有變更者，改採從舊從輕原則。
    針對前揭修正，應就有利或不利被告之一切情狀，綜其全部
    罪刑而為比較，以定其應適用之法律，且須整體適用之，除
    法有明文外，不得任意割裂適用。茲將比較法結果，分述如
    下：
  (一)刑法分則編各罪所定罰金之貨幣單位原為銀元，依修正前刑
    法第33條第5 款規定，罰金刑為銀元1 元以上，而有關罰金
    與罰金倍數之調整及銀元與新臺幣之折算標準，另有罰金罰
    鍰提高標準條例、現行法規所定貨幣單位折算新臺幣條例規
    定之，除罰金以1 銀元折算3 元新臺幣外，並將72年6 月26
    日以前修正之刑法部分條文罰金數額提高為10倍，其後修正
    者則不再提高倍數，亦即刑法分則各罪罰金數額視上開情形
    分別提高為30倍或3 倍。而95年7 月1 日起，新修正刑法第
    33條第5 款則將罰金刑提高為新臺幣1 千元以上，並以百元
    計算之，且因修正後刑法第33條第5 款所定罰金貨幣單位已
    改為新臺幣，乃增訂刑法施行法第1 條之1 規定，將刑法分
    則編各罪所定罰金之貨幣單位亦配合修正為新臺幣，並為使
    刑法分則編各罪所定罰金之最高數額與修正前趨於一致，規
    定將罰金數額提高為30倍（但72年6 月26日至94年1 月7 日
    新增或修正之條文，就其所定數額提高為3 倍）。就此部分
    ，比較修正前後，以修正前規定，有利於被告。
  (二)修正前刑法第28條係規定：「2 人以上共同實施犯罪之行為
    者，皆為正犯」，修正後則將成立共同正犯之標準，由共同
    正犯之共同「實施」犯罪，改為共同「實行」犯罪，修正理
    由係認「實施」一詞，在實務上向來認為涵蓋陰謀、預備、
    著手、實行等概念在內，惟基於近代刑法個人責任原則及法
    治國人權保障之思想，上開實務見解應有所修正，不應承認
    「陰謀共同正犯」及「預備共同正犯」為共同正犯之參與類
    型，然無礙於「共謀共同正犯」之成立。是修正後之共同正
    犯之可罰性要件範圍，業已限縮，乃屬行為可罰性要件之變
    更，自應比較新舊法。然本件被告無論依修正前後規定，均
    構成共同正犯，是此部分修正對被告言之，並無有利或不利
    之別。
  (三)又新修正第41條規定：「犯最重本刑為五年以下有期徒刑以
    下之刑之罪，而受六個月以下有期徒刑或拘役之宣告者，得
    以新臺幣一千元、二千元或三千元折算一日，易科罰金。但
    確因不執行所宣告之刑，難收矯正之效，或難以維持法秩序
    者，不在此限。前項規定於數罪併罰，其應執行之刑未逾六
    月者，亦適用之。」其修正前係規定：「犯最重本刑為五年
    以下有期徒刑以下之刑之罪，而受六個月以下有期徒刑或拘
    役之宣告，因身體、教育、職業、家庭之關係或其他正當事
    由，執行顯有困難者，得以一元以上三元以下折算一日，易
    科罰金。但確因不執行所宣告之刑，難收矯正之效，或難以
    維持法秩序者，不在此限。併合處罰之數罪，均有前項情形
    ，其應執行之刑逾六月者，亦同。」復依修正前罰金罰鍰提
    高標準條例第2 條前段（現已刪除）規定，就其原定數額，
    就其原定數額提高為100 倍折算1 日，則本件被告行為時之
    易科罰金折算標準，應以銀元3 百元折算1 日，經折算為新
    臺幣幣值後，係以新臺幣900 元折算1 日。比較修正前後之
    易科罰金折算標準，自以修正前規定，較有利於被告。
  (四)綜合前開新舊法比較結果，以修正前規定較有利於被告，是
    應整體適用修正前之相關規定。
三、核被告等所為，均係犯刑法第277 條第1 項之傷害罪。其等
    彼此間顯有犯意聯絡，並各有行為分擔，是應依修正前同法
    第28條規定，論以共同正犯。原審判決審酌其等僅因細故，
    即出手毆打告訴人，其不思以理性手段解決紛爭，遽然動之
    以武，暴戾之氣，自屬可議，另盱衡告訴人所受傷勢、被告
    等犯罪動機、目的、手段、犯罪後態度、未與告訴人達成民
    事賠償和解等一切情狀，各量處拘役30日，並均依修正前同
    法第41條第1 項前段規定，諭知易科罰金之折算標準，認事
    用法均無違誤，量刑亦屬妥適，上訴人甲○○、乙○○原執
    稱，並無傷害告訴人云云，並求為廢棄原判決乙節，自非有
    理由，是應駁回其上訴；又上訴人丙○○則坦承犯行，故其
    遽予聲明不服而提起上訴，亦屬無據，其上訴復無理由，猶
    應予駁回。惟上訴人等均未曾因故意犯罪而受有期徒刑以上
    刑之宣告，有臺灣高等法院被告全國前案紀錄表在卷可按，
    本院信其等係因一時失慮，乃罹刑典，且均具悔意，而於本
    院審理時與告訴人達成民事賠償之和解，有本院調解筆錄乙
    份存卷足參，並求得告訴人原諒，允請本院諭知緩刑，另盱
    衡其等於本件論罪科刑後，當知警惕，俱無再犯之虞，是認
    其等所宣告之刑，皆以暫不執行為當，爰併各予宣告緩刑2
    年，以啟自新。
據上論斷，應依刑事訴訟第455 條之1 第1 項、第3 項、第368
條，刑法第74條第1 項第1 款，判決如主文。
本案經檢察官馬凱蕙到庭執行職務。
中　　華　　民　　國　　96　　年　　6 　　月　　22　　日
                  刑事第十四庭    審判長法　官  林海祥
                                        法　官  汪怡君
                                        法　官  朱敏賢
以上正本證明與原本無異。
本件不得上訴。
                                        書記官  郭勝華
中　　華　　民　　國　　96　　年　　6 　　月　　22　　日
